【裁判字號】    89,上易,1926
【裁判日期】    891114
【裁判案由】    侵占
【裁判全文】
臺灣高等法院臺南分院刑事判決              八十九年度上易字第一九二六號Ｇ
      上  訴  人
      即  自訴人  永鎮建設股份有限公司
      代  表  人  丙  ○  ○
      自訴代理人  乙  ○  ○
      上  訴  人
      即  被  告  丁  ○  ○
      選任辯護人  廖  道  成  律師
右上訴人因被告侵占案件，不服臺灣嘉義地方法院八十九年度自字第六二號中華民國
八十九年十月十三日第一審判決，提起上訴，本院判決如左：
      主      文
原判決撤銷。
丁○○連續意圖為自己不法之所有，而侵占對於業務上所持有之物，處有期徒刑拾月
。
      事      實
一、丁○○係永鎮建設股份有限公司（下稱甲○○○○司）僱用之會計，負責收取甲
    ○○○○司興建之「嘉義國宅」、「快樂國宅」預售屋訂購戶按期繳納工程期款
    之工作，竟基於意圖為自己不法所有之概括犯意，自民國八十六年十二月九日起
    至八十八年六月間止，先後將業務上所收取持有之屬「嘉義國宅」戶Ａ10、Ｂ 5
    、Ｂ9、Ｄ11、Ｅ4、Ｅ6、Ｅ8、Ｆ5、Ｆ7、Ｆ8、Ｈ8、Ｈ10、Ａ2、Ｃ9、Ｅ11、
    Ｄ8 之十六筆款項計新臺幣（下同）六百二十六萬五千二百二十三元；屬「快樂
    國宅）戶 1Ｂ、財6Ｂ十Ｆ2、Ａ8、Ｂ4、Ｃ5、Ｃ12、Ｃ13、Ｄ5、Ｅ7、Ｇ7、Ｎ
    15之十一筆款項計十五萬一千三百五十元，總計金額為六百四十一萬六千五百七
    十三元，侵占入己，借予他人以賺取利息。嗣經甲○○○○司於八十八年六月底
    會帳結算時，始發現上情。丁○○並於案發後業已償還一百三十七萬二千五百七
    十三元，尚餘五百零四萬四千元未還。
二、案經甲○○○○司提起自訴。
      理      由
一、訊據上訴人即被告丁○○對於右揭侵占事實坦承不諱，核與自訴人甲○○○○司
    於原審審理時及本院審理時指訴之情節相符，並有臺灣省嘉義市政府營利事業登
    記證及協議書之影本各一份、律師函影本二份附於原審卷及被告於八十八年七月
    十六日與其父、母連名之函件、被告已收客戶之款項未入公司帳戶（總侵占金額
    表）之影本各一份附於本院卷可資佐證，被告將業務上持有之款項六百四十一萬
    六千五百七十三元，侵占入己，借予他人以賺取利息，顯有為自己不法所有之意
    圖。被告雖辯稱：其所涉及之侵占，只是個案，其決非基於概括犯意而連續犯罪
    云云。惟查被告自八十六年十二月九日起至八十八年六月間止，先後將業務上所
    收取持有之屬「嘉義國宅」前開十六筆款項計六百二十六萬五千二百二十三元；
    屬「快樂國宅」前開十一筆款項計十五萬一千三百五十元，總計金額為六百四十
    一萬六千五百七十三元，侵占入己，借予他人以賺取利息，其多次業務侵占犯行
    ，時間緊接，犯罪構成要件相同，顯係基於概括犯意反覆為之，應屬連續犯，被
    告所辯，為卸責之詞，不足採信，事證明確，被告之犯行堪以認定。
二、核被告所為，係犯刑法第三百三十六條第二項之業務侵占罪。被告多次業務侵占
    犯行，時間緊接，犯罪構成要件相同，顯係基於概括犯意反覆為之，為連續犯，
    應依刑法第五十六條規定，以一罪論，並加重其刑。原審以被告罪證明確，予以
    論罪科刑，固非無見，惟查被告基於意圖為自己不法所有之概括犯意，先後多次
    將業務上持有之款項，侵占入己，為連續犯，原判決未論被告連續業務侵占罪，
    並加重其刑，即有未洽。被告上訴指摘原判決量刑過重，固非可取，惟自訴人上
    訴指摘原判決未論以連續犯及量刑過輕，為有理由，自應由本院將原判決予以撤
    銷改判。爰審酌被告犯罪之動機、目的、手段、品行、侵占金額甚鉅、犯罪所生
    之損害及犯罪後雖與自訴人成立協議，然並未依約履行等一切情狀，改對其量處
    如主文所示之刑。
據上論結，應依刑事訴訟法第三百六十九條第一項前段、第三百六十四條、第三百四
十三條、第二百九十九條第一項前段，刑法第五十六條、第三百三十六條第二項，罰
金罰鍰提高標準條例第一條前段，判決如主文。
中    華    民    國      八十九      年      十二      月      十四    日
                                  臺灣高等法院臺南分院刑事第二庭
                                      審判長法官  林    永    茂
                                            法官  蘇    重    信
                                            法官  陳    清    溪
右正本證明與原本無異。
不得上訴。
                                      法院書記官  嚴    巧    花
中    華    民    國      八十九      年      十二      月      十五    日
附錄：
刑法第三百三十五條第一項
意圖為自己或第三人不法之所有，而侵占自己持有他人之物者，處五年以下有期徒刑
、拘役或科或併科一千元以下罰金。
刑法第三百三十六條第二項
對於業務上所持有之物，犯前條第一項之罪者，處六月以上五年以下有期徒刑，得併
科三千元以下罰金。


司法院資訊處製作；財團法人民間司法改革基金會備份。
